【裁判字號】    97,家訴,142
【裁判日期】    971231
【裁判案由】    履行扶養義務
【裁判全文】
臺灣板橋地方法院民事判決             97年度家訴字第142號
原      告  甲○○
被      告  乙○○
上列當事人間請求履行扶養義務事件，經本院於民國97年12月15
日言詞辯論終結，判決如下：
    主    文
原告之訴駁回。
訴訟費用由原告負擔。
    事實及理由
一、原告主張：原告與被告為親兄弟關係，原告與被告的父親魏
    金土，長期以來皆由原告所扶養，被告並未善盡扶養魏金土
    之義務，原告雖與被告私下溝通，再經調解程序調解，但被
    告蓄意不到場，並口出惡言，並表示對於魏金土的事將一概
    不予理會。父親今年97年7 月7 日、10月11日去住院，每次
    都住了約一個禮拜，被告沒有照顧也沒有去看爸爸，本來說
    好一個人照顧二個月，但是七月份原告帶爸爸過去被告那邊
    ，被告都沒有照顧爸爸，也沒有讓爸爸吃飯，媽媽在八十九
    年就已經往生了。爰依民法第1114條及同法第1115條之規定
    ，訴請被告應與原告共同扶養魏金土。並聲明：被告應與原
    告輪流照顧魏金土，為期二月。
二、被告則以：被告也有照顧爸爸，不知道原告為何要告被告。
    爸爸住在我們家隔壁，即原告家。兩造依照爸爸的意願，媽
    媽是跟被告住，爸爸是跟原告住，爸爸如果想要住哪邊都可
    以，我們都沒有限制他們。媽媽以前生病，都是由被告及太
    太帶去看病，原告都沒有照顧，原告都不來找被告協調，被
    告不同意原告之請求等語。
三、得心證理由：
（一）按扶養請求權，為權利之一種，專屬扶養請求權人，義務
      人並無此項請求權，乃法理之當然。扶養義務人，依法並
      無請求權，扶養義務人提起本訴，其權利保護要件即有欠
      缺，亦應駁回，臺灣高等法院87年家上字第52號判決意旨
      可資參照。次按受扶養權利者，應否與負扶養義務者同居
      一家而受扶養，抑應彼此另居，由負扶養義務者按受扶養
      權利者需要之時期，陸續給付生活資料或撥給一定財產，
      由受扶養權利者自行收益以資扶養，係屬扶養方法之問題
      ，依民法第1120條之規定，應由當事人協議定之，不能協
      議時，應由親屬會議定之。對於親屬會議之決議有不服時
      ，始得依民法第1137條之規定，向法院聲訴，不得因當事
      人未能協議逕向法院請求裁判，最高法院26年鄂上字第40
      1號可資參照。
（二）經查本件原告與被告為兄弟關係，而訴外人魏金土為原、
      被告之父親，為兩造所不爭執，並有兩造戶籍謄本各一件
      附卷可參，應堪信為真。(1)按直系血親卑親屬對直系血親
      尊親屬應負扶養義務，民法第1114條、第1115條定有明文
      ，則原告及被告對父親魏金土皆負有扶養義務，而此扶養
      權利請求權專屬於訴外人魏金土，尚非他扶養義務人可資
      主張請求，本件原告依上開專屬訴外人魏金土之扶養請求
      權起訴請求，揆諸上開判決意旨，其權利保護要件即有欠
      缺。(2)又按扶養之方法，由當事人協議定之；不能協議時
      ，由親屬會議定之。但扶養費之給付，當事人不能協議時
      ，由法院定之，民法第1120條定有明文。查本件原告雖與
      被告就扶養魏金土一事，雖曾經臺北市土城調解委員會調
      解不成立在案，有97年民調字第182 號調解不成立證明書
      1 紙在卷可稽，惟該調解程序尚非由扶養權利人（即訴外
      人魏金土）與扶養義務人間所進行之調解，則訴外人魏金
      土與扶養義務人即被告間，就扶養方法是否存有不能協議
      ？如不能協議，有無經親屬會議決定？亦均屬有疑。(3)綜
      上所述，原告主張依民法第1114條、第1115條之規定，訴
      請被告履行對父親魏金土之扶養義務，欠缺權利保護要件
      ，其訴難認為合法，應予駁回。
四、因本件事證已臻明確，兩造其餘主張、陳述及攻擊防禦之方
    法，無礙於本院前揭認定與判決結果，爰不一一論列，併此
    敘明。
五、訴訟費用負擔之依據：民事訴訟法第78條。
中    華    民    國    97    年    12    月    31    日
                          臺灣板橋地方法院板橋家事庭
                              法  官  劉大衛
以上正本係照原本作成。
如不服本判決，應於送達後20日內向本庭(台北縣板橋市○○路○
段30巷1號)提出上訴狀並表明上訴理由，如於本判決宣示後送達
前上訴者，應於判決送達後20日內補提上訴理由書(須附繕本)。
中    華    民    國    97    年    12    月    31    日
                              書記官  李玉秀


司法院資訊處製作；財團法人民間司法改革基金會備份。
